【裁判字號】    95,上易,530
【裁判日期】    950516
【裁判案由】    傷害
【裁判全文】
臺灣高等法院刑事判決                 95年度上易字第530號
上  訴  人  臺灣板橋地方法院檢察署檢察官
被      告  甲○○
上  訴  人
即  被  告  乙○○
選任辯護人  黃安然律師
上列上訴人因被告傷害案件，不服臺灣板橋地方法院94年度易字
第629號，中華民國九十五年一月二十七日第一審判決（起訴案
號：臺灣板橋地方法院檢察署94年度偵字第833號）提起上訴，
本院判決如下：
    主  文
上訴駁回。
    事實及理由
一、本案經本院審理結果，認第一審以上訴人即被告乙○○犯刑
    法第二百七十七條第一項之傷害罪，判處有期徒刑三月，如
    易科罰金以三佰元折算一日，認事用法及量刑均無不當，應
    予維持。又第一審以無證據證明被告甲○○有傷害乙○○之
    犯行，諭知無罪之判決，本院審理結果認為並無違誤，亦應
    維持。併均引用第一審判決書記載之事實、證據及理由（如
    附件）。
二、檢察官循告訴人乙○○之請求上訴，略以：本案證人楊裕陽
    於偵查及審理中皆指證甲○○有毆打乙○○，雖其所述情節
    前後並非完全一致，然因時隔事發之時已近二年，當然就細
    節部分會有所出入。然綜觀其證詞關於乙○○有被毆打之基
    本事實均無變異，原審認該陳述全不可採，顯有違誤云云。
三、被告乙○○上訴意旨略以：被告乙○○在九十三年七月三日
    因排水及澆水問題至甲○○住處樓下洽商解決，詎甲○○之
    子柯政延、柯政佑卻先下樓對乙○○咆哮、拉扯，甲○○隨
    後亦持一支約一尺長之黑色硬體，類似高溫管之物，旋即對
    乙○○圍毆，致被告乙○○額頭受有瘀腫一點五乘以一點五
    公分之傷害。至於被告乙○○於九十三年七月三日即遭甲○
    ○毆打，卻遲至九十三年七月十五日始前往醫院診治，實因
    念及往日鄰居之情，為息事寧人及敦親睦鄰，始未在遭毆打
    後即刻就醫，自不得以此份診斷證明書，即遽而認定乙○○
    之傷害非甲○○所造成云云。
四、本院按：被告以外之人於偵查中向檢察官所為之陳述，除顯
    有不可信之情況者外，得為證據，刑事訴訟法第一百五十九
    條之一第二項定有明文。查證人柯吳美綢、楊裕陽於檢察官
    訊問時之陳述，依筆錄之記載，並無不能自由陳述或其他非
    法、不當之取證情形，無顯然不可信之情況，依前述規定，
    得為證據，先予敘明。
五、次查：
（一）原審法院審酌告訴人甲○○於原審審理時之證述、柯吳美
      綢於偵查及原審審理時之證述、甲○○提出之全民醫院診
      斷證明書、行政院國軍退除役官兵輔導委員會臺北榮民總
      醫院（以下簡稱榮民總醫院）診斷證明書各一紙（見偵查
      卷第三十、三一頁）、現場暨甲○○受傷之照片十一幀（
      見偵查卷第五十至五二、五五至五七頁）等證據，認定甲
      ○○因與乙○○發生爭執，而遭乙○○持類似鐵管之不詳
      器具一支，朝甲○○之頭部毆打數下，致甲○○受有頭部
      裂傷二公分乘以一公分、左尺骨遠端突骨折等傷害之事實
      ，已敘明其所憑之證據及認定之理由，本院經核並無違誤
      。被告乙○○雖否認有上揭傷害犯行，辯稱：係路人毆打
      告訴人甲○○，伊僅在旁觀看，並未出手毆打云云。然被
      告乙○○於警詢時自承：我與鄰居柯（義雄）先生及一路
      人因澆水糾紛，三方拉扯時柯先生因此頭部受傷；又稱：
      柯先生澆水時噴到路人，並與路人發生爭吵，我看到後上
      前勸說，但柯先生不理會，雙方發生互撞；因為我要上前
      制止，所以才會參與其中等語（見偵卷第十五頁）。足見
      被告所辯係避重就輕之詞，不可採信。本件事證明確，被
      告乙○○之犯行堪以認定。原審以被告乙○○傷害之事證
      明確，並據以論罪科刑，本院經核並無違誤，被告乙○○
      上訴否認犯罪，指摘原審判決不當，為無理由，應予駁回
      。
（二）檢察官上訴即甲○○無罪部分：
  １、查證人楊裕陽於原審審理時固結證稱：甲○○從樓上下來
      ，打乙○○頭部一下，是打頭部的什麼位置我忘記了等語
      （見原審卷第四二頁）。惟楊裕陽於偵查中係證稱：我到
       現場是看到蕭（乙○○）與柯（甲○○）的二個兒子在
       拉扯，當場在場人有誰我不記得了，但是我確定當時柯
       先生並不在場，柯先生是過了大約十分鐘左右才下樓來
       的等語（見偵查卷第六三頁）。原審法院請其再次確認
       ：當天甲○○打乙○○之前，有無別人跟乙○○發生肢
       體衝突時，楊裕陽稱：我沒有看見等語（見原審卷第四
       三頁）。亦即，楊裕陽就九十三年七月三日晚間甲○○
       與乙○○發生爭執之前，乙○○究竟有無與甲○○之二
       位兒子發生拉扯之肢體衝突之重要情節，前後證述情節
       明顯不一，其所為之證言已有瑕疵。
  ２、其次，楊裕陽於原審審理時就當時毆打情形，證稱：甲○
      ○從樓上下來，打乙○○頭部一下，乙○○就與甲○○發
      生拉扯，拉扯到十三號門口，二人有互毆等語（見原審卷
      第四二頁）。然乙○○卻證稱：甲○○下來打我額頭二下
      ，我的手也有被打一下等語（見原審卷第四九頁）渠等就
      毆打之過程、部位、次數之事項，所述亦不相符。不僅如
      此，楊裕陽證稱：「（當天你有看到乙○○有受傷？）沒
      有」（見原審卷第四三頁）。則縱認被告甲○○與乙○○
      有肢體之接觸甚至衝突，是否因而造成乙○○受傷，即有
      疑問。再者，乙○○指稱：甲○○持長約一尺之鐵棍（高
      溫管）打頭。然楊裕陽於檢察官及原審訊問初始均未曾提
      及甲○○持器物毆打，迨至甲○○詰問：我下樓時有無拿
      東西時，答稱：暗暗的我看不清楚等語（見原審卷第四四
      頁）。若乙○○與甲○○互毆，且甲○○持長約一尺之鐵
      棍毆打乙○○，何以楊裕陽會看不清楚？
  ３、乙○○提出之診斷證明書雖記載有額頭瘀腫痕一點五乘以
      一點五之傷害。然該診斷證明書上記載乙○○就診之日期
      是九十三年七月十五日，距離其所述同年七月三日受傷之
      時間，長達十二日。若乙○○於七月三日受傷，何以遲至
      七月十五日始前往驗傷？尤以乙○○與甲○○長年不睦，
      此為乙○○所不否認，果如此，乙○○更無拖延不驗傷之
      理。細繹乙○○之病歷紀錄，可知乙○○是於七月十五日
      夜間十一時十分前往驗傷（見偵卷第七十三頁），而甲○
      ○於七月十五日九時許遭乙○○毆傷後，即於當日晚上十
      時前往派出所申告（見偵卷二二頁筆錄）。足見乙○○係
      於甲○○申告後，始前往驗傷。驗傷時間亦啟人疑竇。若
      乙○○於九十三年七月十五日至醫院診斷時其額頭仍有一
      點五乘以一點五公分之腫痕，則其於七月三日所受之傷害
      應清晰可見，但楊裕陽卻未能發現，亦有疑問。不僅如此
      ，乙○○之九十三年七月十五日之病歷記錄明確記載：「
      頭挫傷後二天（額頭）」等語（見偵查卷第七三頁）。更
      足以印證乙○○額頭之傷害，並非七月三日造成。
  ４、綜上所述，縱認乙○○於九十三年七月十五日之前往就診
      時，其額頭確受有前開傷害，亦無證據證明係甲○○於同
      七月三日所打傷。乙○○所舉證人即乙○○之妻丙○○○
      於本院詰問時附和乙○○之說詞，證稱：甲○○於七月三
      日有打乙○○之頭部一下云云，即難採信。縱認無訛，亦
      不能證明乙○○因而受傷。原審法院審理結果認為被告甲
      ○○被訴部分，無證據證明其犯罪，而諭知無罪，本院經
      核並無違誤，檢察官尋告訴人乙○○之請求上訴，指摘原
      審判決不當，為無理由，應予駁回。
據上論斷，應依刑事訴訟法第三百七十三條、第三百六十八條，
判決如主文。
本案經檢察官劉文水到庭執行職務。
中    華    民    國    95    年    5     月    16    日
                  刑事第十四庭審判長法  官  蘇 隆 惠
                                    法  官  林 秀 鳳
                                    法  官  林 瑞 斌
以上正本證明與原本無異。
不得上訴。
                                    書記官  陳 思 云
中    華    民    國    95    年    5     月    17    日
附錄：本案論罪科刑法條全文
中華民國刑法第二百七十七條
傷害人之身體或健康者，處三年以下有期徒刑、拘役或一千元以
下罰金。
犯前項之罪因而致人於死者，處無期徒刑或七年以上有期徒刑，
致重傷者，處三年以上十年以下有期徒刑。
附件：
臺灣板橋地方法院刑事判決               94年度易字第629號
公  訴  人  臺灣板橋地方法院檢察署檢察官
被      告  乙○○  男  57歲（民國○○年○○月○○日生）
                    身分證統一邊號：Ｚ000000000號
                    住南投縣南投市○○路261號
                    居臺北縣蘆洲市○○路243巷15號2樓
選任辯護人  黃安然律師
被      告  甲○○  男  51歲（民國○○年○月○日生）
                    身分證統一編號：Ｚ000000000號
                    住臺北縣蘆洲市○○路243巷11號2樓
上列被告因傷害案件，經檢察官提起公訴（九十四年度偵字第八
三三號），本院判決如下：
    主  文
乙○○傷害人之身體，處有期徒刑參月，如易科罰金，以參佰元
折算壹日。
甲○○無罪。
    事  實
一、甲○○與乙○○係鄰居關係，渠等屢因排水問題發生齟齬，
    互有嫌隙已久，於民國九十三年七月十五日晚間九時許，乙
    ○○見甲○○在其位於臺北縣蘆洲市○○路二四三巷十三號
    住處澆花，心有不滿，竟基於傷害之故意，持類似鐵管之不
    詳器具一支，朝甲○○之頭部毆打數下，甲○○即以左手格
    擋，致甲○○受有頭部裂傷二公分乘以一公分、左尺骨遠端
    突骨折等傷害。
二、案經甲○○訴由臺北縣政府警察局蘆洲分局報告臺灣板橋地
    方法院檢察署檢察官偵查起訴。
    理  由
壹、有罪部分：
一、訊據被告乙○○矢口否認上揭傷害犯行，辯稱：當天甲○○
    係為了澆花之事與路人發生爭執，伊下樓在旁觀看，甲○○
    乃遭該路人毆打，伊並未出手毆打甲○○云云。經查，上開
    事實，業據告訴人甲○○於本院審理中以證人身分具結證述
    明確，核與證人柯吳美綢於偵查及本院審理中具結證述之情
    節相符，復有告訴人甲○○於偵查中提出全民醫院診斷證明
    書、行政院國軍退除役官兵輔導委員會臺北榮民總醫院（以
    下簡稱榮民總醫院）診斷證明書各一紙（見偵查卷第三十頁
    、第三十一頁）暨現場及受傷照片十一幀（見偵查卷第五十
    頁至第五十二頁）在卷可資佐證。雖告訴人甲○○係於九十
    三年七月十九日前往榮民總醫院就診，有上開榮民總醫院診
    斷證明書一紙及該醫院九十四年九月廿九日函暨隨函檢附之
    病歷資料一件（附於本院審理卷）在卷為憑，惟甲○○遭受
    被告乙○○之攻擊後確實有傷及左手腕部位，有其提出之受
    傷照片一幀在卷可稽（見偵查卷第五十一頁下方照片），是
    甲○○於本院調查時陳稱：因為手後來漸漸腫起來才去榮民
    總醫院治療等語，與常情相符，應認告訴人甲○○確實受有
    左尺骨遠端突骨折之傷害，公訴人認告訴人甲○○僅受有頭
    部裂傷二公分乘以一公分之傷害，應予補充，附此敘明。被
    告乙○○辯稱：係路人毆打告訴人甲○○，伊並未出手毆打
    甲○○云云，無非事後避就之詞，委不足採。本件事證明確
    ，被告乙○○之犯行堪以認定。
二、核被告乙○○所為，係犯刑法第二百七十七條第一項之傷害
    罪。爰審酌被告乙○○犯罪之動機、目的、手段、告訴人甲
    ○○因此所受之傷勢非輕及其犯罪後猶飾詞否認之態度等一
    切情狀，量處如主文所示之刑，併諭知易科罰金之折算標準
    。至被告乙○○用以毆打告訴人甲○○之類似鐵管之不詳器
    具一支並未扣案，且無證據證明係被告乙○○所有之物，爰
    不為沒收之宣告，併予敘明。
貳、無罪部分：
一、公訴意旨另以：被告甲○○與乙○○係鄰居關係，渠等屢因
    排水問題發生齟齬，於九十三年七月三日，乙○○又因排水
    問題，至被告甲○○位於臺北縣蘆洲市○○路二四三巷十一
    號住處樓下爭論，甲○○之子即柯政延、柯政佑等先行下樓
    商勸乙○○，嗣被告甲○○下樓後，竟基於傷害之故意，徒
    手毆打乙○○，致乙○○額頭二處受有瘀腫一點五公分乘以
    一點五公分之傷害。因認被告甲○○涉有刑法第二百七十七
    條第一項之傷害罪嫌。
二、按犯罪事實應依證據認定之，無證據不得認定犯罪事實；又
    不能證明被告犯罪者，應諭知被告無罪之判決，刑事訴訟法
    第一百五十四條第二項、第三百零一條第一項前段分別定有
    明文；又認定不利於被告之事實，須依積極證據，苟積極證
    據不足為不利於被告事實之認定時，即應為有利於被告之認
    定，更不必有何有利之證據。而此所謂之證據，須確能為被
    告有罪之證明，而無瑕疵可指者，始足當之；其為訴訟上之
    證明，則須至任何之一般人均認其為真正，而無所懷疑之程
    度，最高法院三十年上字第八一六號判例六十九年度台上字
    第四九一三號、七十六年度台上字第四九八六號判例可資參
    酌。
三、公訴意旨認被告甲○○涉有傷害罪嫌，無非以被害人乙○○
    之指訴、證人楊裕陽之證述及診斷證明書為其論據；訊據被
    告甲○○堅決否認有何傷害犯行，辯稱：當天晚上伊在睡覺
    ，伊下樓時看到伊二個兒子與乙○○發生爭執，伊要保護兒
    子就上前拉住乙○○雙手，在場證人楊裕陽及另一名鄰居也
    上前拉開乙○○，伊並未出手毆打乙○○等語。經查：
（一）證人楊裕陽於本院審理時固結證稱：「甲○○從樓上下來
      ，打乙○○頭部一下，是打頭部的什麼位置我忘記了」等
      語（見本院九十五年一月十七日審理筆錄），惟證人楊裕
      陽於偵查中證稱：「我到現場是看到蕭（乙○○）與柯的
      二個兒子在拉扯，當場在場人有誰我不記得了，但是我確
      定當時柯先生並不在場，柯先生是過了大約十分鐘左右才
      下樓來的」等語（見偵查卷第六十三頁）；其於本院審理
      中卻證稱：「（問：請再次確認，當天甲○○打乙○○之
      前，有無人跟乙○○發生肢體衝突？）我沒有看見」等語
      （見本院上開審理筆錄），是證人楊裕陽就九十三年七月
      三日晚間被告甲○○與乙○○發生爭執之前，乙○○究竟
      有無與被告甲○○之二位兒子發生拉扯之肢體衝突之重要
      情節，前後證述情節顯然不一，其所為之證言顯有瑕疵。
      再者，證人楊裕陽於本院審理中證稱：「甲○○從樓上下
      來，打乙○○頭部一下，... 乙○○就與甲○○發生拉扯
      ，拉扯到十三號門口，二人有互毆的情狀」等語（見本院
      上開審理筆錄），乙○○於本院審理中卻證稱：「（問：
      甲○○下來打你頭何處？打幾下？）額頭，被打二下。我
      手也有被打一下」等語（見本院上開審理筆錄），二人證
      述毆打之部位、次數，亦不相符，自難以證人楊裕陽有瑕
      疵之證言作為乙○○指述之佐證。
（二）其次，告訴人乙○○於本院審理中固以證人身分具結證稱
      ：「（問：甲○○下來打你頭何處？打幾下？）額頭，被
      打二下。我手也有被打一下」、「甲○○拿一個黑黑的管
      子打我」等語（見本院上開審理筆錄），惟倘若乙○○確
      實遭被告甲○○持一管子朝額頭、手等部位毆打，其身上
      理應有明顯之外傷，然證人楊裕陽於本院審理中卻證稱：
      當天並未看到乙○○有受傷等語，是乙○○是否確有遭甲
      ○○持器物毆打一節，更有疑問。
（三）再查，告訴人乙○○所提出之受有：「額頭瘀腫痕一點五
      乘以一點五公分二處」傷勢之全民醫院診斷證明書一紙，
      乃乙○○於九十三年七月十五日前往全民醫院就診所開立
      ，有該診斷證明書一紙及臺北縣蘆洲市全民醫院九十四年
      二月廿一日全星第九三Ｏ六二號函及隨函之門診病歷一件
      在卷可稽（見偵查卷第廿九頁、第七十一頁至第七十三頁
      ），乙○○既指稱在九十三年七月三日遭甲○○毆傷，卻
      遲於九十三年七月十五日始前往就醫診治，與常情實有不
      符，自不得以乙○○於十餘日後始就診提出之診斷證明書
      遽以認定該傷勢係被告甲○○所造成。
四、綜上所述，本件公訴人據以起訴被告甲○○犯罪之證據，於
    訴訟證明上，尚未至可認確為真實而無所懷疑之程度，自難
    遽採為被告甲○○犯罪之依據。此外，又查無他積極確切之
    證明足資證明被告甲○○確有傷害乙○○之不法行為，不能
    證明被告甲○○犯罪，自應為被告甲○○無罪之諭知。
據上論斷，應依刑事訴訟法第二百九十九條第一項前段、第三百
零一條第一項，刑法第二百七十七條第一項、第四十一條第一項
前段，罰金罰鍰提高標準條例第一條前段、第二條，判決如主文
。
本案經檢察官溫祖德到庭執行職務。
中    華    民    國    95    年    1     月    27    日
                  刑事第九庭  審判長  法  官  樊 季 康
                                      法  官  劉 元 斐
                                      法  官  連 育 群
以上正本證明與原本無異。
如不服本判決應於送達後10日內向本院提出上訴狀。
                                      書記官  蘇 宥 維
中    華    民    國    95    年    1     月    27    日


司法院資訊處製作；財團法人民間司法改革基金會備份。
